zO灣屏東地方法院交通事件裁定　　　　　　　　　　　九十一年度交聲字第一號
　　聲　請　人　交通部公路局高雄區監理所屏東監理站
　　異　議　人　甲○○有限公司
　　法定代理人　吳美玉
　　異議代理人　吳金谷
右列受處分人因違反道路交通管理處罰條例案件，對於交通部公路局屏東監理站民國
九十年十二月三十一日，屏監稽違車字第八二－Ｚ00000000號、第八二－Ｚ
00000000號違反道路交通管理事件裁決（原處分號碼：公警局交字第Ｚ00
000000號、第Ｚ00000000號），聲明異議，本院裁定如左：
    主  文
異議駁回。
    理  由
一、原處分及裁決意旨略以：異議人甲○○有限公司為車號ＶＰ－七三一號大貨車所
    有人，汽車駕駛人吳永鏢於民國九十年十月二十九日駕駛上開大貨車行經中山高
    速公路南下二五七公里處時，因牌號污穢而為國道公路警察局第四隊員警攔檢，
    進而查獲駕駛人吳永鏢僅領有小型車駕照，且行駛該車未隨車攜帶行車執照事實
    而逕行舉發，爰依道路交通管理處罰條例第十四條第二款、第三款、第二十一條
    之一第一項第三款、同條第三項規定，分別對異議人甲○○有限公司處以新臺幣
    四萬元罰鍰，並吊扣汽車牌照三個月，及新臺幣九百元罰鍰。
二、異議意旨略以：前開汽車駕駛人吳永鏢固為異議人公司之業務經理，負責管理異
    議人工廠全部事務，惟異議人並未授權或授意吳永鏢駕駛該車；且該車為自用車
    ，非營業用，更非砂石車，車牌並無污穢情事；又員警既然開了未帶駕照，實在
    沒有必要再開未帶行照云云，並聲請傳喚吳永鏢到庭作證。
三、按人民違反法律上之義務而應受行政罰之行為，法律無特別規定時，雖不以出於
    故意為必要，仍須以過失為其責任條件。但應受行政罰之行為，僅須違反禁止規
    定或作為義務，而不以發生損害或危險為其要件者，推定為有過失，於行為人不
    能舉證證明自己無過失時，即應受處罰，司法院大法官會議釋字第二百七十五號
    ，著有解釋。
四、經查，上開汽車駕駛人吳永鏢於前揭時地駕駛大貨車時，僅領有小型車駕照，並
    未領有大貨車駕照，且未隨車帶有行車執照乙節，除據內政部警政署國道公路警
    察局第四警察隊查明屬實，有該隊九十年十一月二十七日，公警國四刑字第一
    三七０一號函在卷可稽外，並為異議人甲○○有限公司及證人吳永鏢於本院訊問
    時所不爭執，堪信為真。按汽車駕駛人僅領有小型車駕駛執照而駕駛大貨車者，
    汽車所有人及駕駛人均應受處罰，此觀九十年一月十七日修正公布之道路交通管
    理處罰條例第二十一條之一第一項第三款規定意旨自明。異議人甲○○有限公司
    雖空言否任其對吳永鏢擅自駕駛上開大貨車之違規行為具備責任條件，然依異議
    人委任之代理人吳金谷自行帶同到庭，並向本院聲請調查之證人吳永鏢證稱：伊
    是異議人公司之業務經理，上開大貨車之鑰匙均由伊保管，就算是司機要出車也
    要向伊拿鑰匙，該車雖有司機負責駕駛，惟伊平常在工業區內也會開，前揭遭舉
    發當日係因司機請假，乃伊自行駕車送貨等語（詳本院卷九十一年三月十三日訊
    問筆錄），則今異議人既自承將工廠全部交由證人吳永鏢管理，對於其委託管理
    之人為執行業務而違規駕駛該車送貨之行為，自不能解免其未盡管理監督義務之
    責，是異議人空言以欠缺責任條件云云置辯，顯不可採。另異議人雖持自行拍攝
    之前開大貨車號牌照片，主張上開違規事件遭舉發當時，該號牌並無不潔情事，
    惟經本院傳訊證人即舉發上開違規事件之員警吳建德到庭證稱：本件查獲當時，
    係因見上開行駛中之大貨車車牌污穢無法辨識，乃予攔查舉發，當時該牌照整個
    都因廢氣燻黑，完全無法辨識，與卷附異議人提出之照片差異很大等語（詳本院
    卷九十一年二月二十日訊問筆錄）。衡情，證人吳建德與異議人公司負責人及前
    揭時地駕駛該車之人吳永鏢並不認識，猶無任何仇隙可言，原無無端予以攔檢誣
    陷之理，而異議人公司之負責人或代理人當時既未在場，其所提出之照片猶為嗣
    後向監理單位領回後始拍攝，輾轉多手，原難期待與查獲當時情形相符，不足為
    據。綜上所陳，處分機關依道路交通管理處罰條例第二十一條之一第一項第三款
    、第三項，及同條例第十四條第二款、第三款規定，分別處罰異議人即上開大貨
    車所有人甲○○有限公司新臺幣四萬元罰鍰，並吊扣汽車牌照三個月，及新臺幣
    九百元罰鍰，核無不當，本件異議為無理由，應予駁回。
五、依道路交通案件處理辦法第十九條，裁定如主文。
中      華      民      國    九十一    年      三      月    二十一    日
                                    臺灣屏東地方法院交通法庭
                                        法  官  陳松檀
右正本證明與原本無異。
如不服本裁定應於收受送達後五日內向本院提出抗告書狀敘述抗告之理由抗告於臺灣
高等法院高雄分院。
                                         書記官  張福山
中      華      民      國      九十一      年    二    月    二十一    日
